臺灣高等法院臺南分院刑事判決　　　　　　　九十一年度上易字第四七號　　　Ｇ
　　　上　訴　人
　　　即自訴人　　甲　○　○
　　　被　　　告　丙　○　○
右上訴人因被告等詐欺、背信案件，不服臺灣臺南地方法院九十年度自字第三六四號
中華民國九十年十一月二十七日第一審判決，提起上訴，本院判決如左：
      主      文
上訴駁回。
      理      由
一、自訴意旨略以：被告丙○○為台南區中小企業銀行新興分行負責貸款業務之人員
    ，而乙○○則為該銀行之經理，按自訴人前於民國八十三年十一月二十六日以所
    有台南市○○街四三０巷二七弄一八之一號之三層樓建築物及土地向台南區中小
    企業銀行新興分行抵押貸款新台幣（下同）一千萬元，另翌年另向陳美伶承購台
    南市○○街四三０巷二七弄二０之一號之三層樓建築物及土地，並承受原抵押貸
    款金額八百萬元，數年來自訴人均按時繳付利息及分期償還本金，而迄八十八年
    自訴人因與地政機關之國家賠償官司多年纏身，迄無結果而無力再支付本息。嗣
    後，該行除即分別向自訴人及連帶保證人陳美伶催繳本息外，並將自訴人所有在
    嘉義之房地產全部查封。而該行經理即被告乙○○於八十八年九月間至台南市○
    ○街找連帶保證人陳美伶，向其追索連帶保證責任時並慫恿陳美伶謂：「其為連
    帶保證人對自訴人甲○○之該二筆貸款，仍必須也要求承擔連帶保證責任，既然
    這樣，謂什麼不乾脆將該二房子頂讓下來變成陳美伶的，其貸款則轉由陳美伶來
    承受，這樣陳美伶就沒有吃虧。」陳美伶遂按被告之所述及被告之承諾來與自訴
    人協調承受購買該二棟房子事宜，而該房子業已於八十八年十月二十七日辦妥所
    有權讓與之手續，即該房屋均已移轉到陳美伶名下，且陳美伶自受讓後起即按時
    繳付本息，即就自訴人前所積欠之利息，自應由受讓人陳美伶承受，而自訴人遭
    查封之所有不動產亦應予以撤封，同時自訴人之抵押人名義亦應隨所有權之轉讓
    ，而更改為受讓人陳美伶。但查，自訴人將產權轉出去已有二年了，而陳美伶前
    也均按時繳交本息，然嗣後經自訴人發覺自訴人所有之債務竟仍全部存在，甚至
    房子賣了，但抵押人竟還是自訴人之名字。故被告等顯然分別違反刑法第三百三
    十九條及第三百四十二條之規定而犯有詐欺、背信罪嫌等語。
二、訊據被告二人堅決否認有右揭犯行，辯稱：陳美伶係系爭房屋之連帶保證人外，
    另向台南企銀借八百萬元，台南企銀不可能使陳美伶在未清償其原有債務前，另
    同意陳美伶承擔自訴人債務，況陳美伶本身即連帶保證人，亦是債務人，由陳美
    伶承擔債務，毫無實益可言；又被告與自訴人間並無任何委任或類似關係存在，
    自無背信可言等語。
三、經查：
  (一)按刑法第三百三十九條之詐欺罪須意圖為自己或第三人不法之所有，以詐術使人
    將本人或第三人之物交付者；又刑法第三百四十二條之背信罪，須以為他人處理
    事務為前提，所謂為他人處理事務，乃係指基於委任或其他類似關係具有負擔處
    理他人之事務之任務而言。（最高法院六十二年台上字第五０二一號判例參照）
  (二)自訴人認被告等犯詐欺、背信等罪，係以陳美伶之證言及陳美伶簽署之分期償還
    借款切結書為證，查自訴人原所有坐落台南市○○街四三０巷二七弄一八之一號
    房屋及基地（下稱系爭房屋）於八十三年十二月間設定抵押權予被告所屬之銀行
    即台南區中小企業銀行，以為借款一千萬元之擔保，證人陳美伶係系爭房屋之連
    帶保證人，此業經自訴人及證人陳美伶自承在卷，並有借據、約定書、他項權利
    證明書在本院卷四十五－五十六頁可稽，再查：自訴人於原審法院稱：「（問：
    何人告訴你抵押物移轉予陳美伶可以塗銷抵押權？）答：「是陳美伶轉告訴我台
    南企銀同意由陳美伶買受後可以塗銷抵押權。」等語惟被告等否認，稱：「我們
    沒有告訴陳美伶買受後可以塗銷抵押權。我們並沒有權利如此做。」法官問：「
    有無向台南企銀確認？」自訴人答：「沒有。我只是向陳美伶確認。當時（陳美
    伶有與銀行）協議清償，我相信陳美伶的話。所以才未向銀行確認。」證人陳美
    伶稱：「我是系爭房屋的連帶保證人，台南企銀有告訴我買受後可以免除自訴人
    之債務。大約在八十八年八、九月間被告開始到我家（安養院）催繳自訴人之利
    息，並曾經打電話給我。我是因為在那裡開安養院，怕被查封，所以才買下系爭
    房子。」，（問證人楊聰輝：被告有無答應陳美伶買下房子後要免除自訴人債務
    塗銷抵押權？」），證人楊聰輝答：我有與陳美伶多次到台南企銀。陳美伶去抗
    議為何不趕快處理塗銷抵押權。台南企銀只是表示要積極處理，但我並沒有當場
    聽到被告同意要免除自訴人債務。（見原審卷第四十－四二頁），可見自訴人主
    張他認為將系爭房屋轉證陳美伶，可使銀行免除其借款債務，係聽陳美伶所言，
    惟查陳美伶本身為自訴人借款債務之連帶保證人，如其代自訴人向銀行清償，恐
    無法再向自訴人求償，故若受讓系爭房屋，則可減輕陳美伶保證人之責任，故陳
    美伶受讓系爭房屋，係為自己之利益，並非為承擔債務，免除自訴人之責任，此
    觀之土地登記簿所載，陳美伶雖辦妥所有權移轉登記，但未將自訴人之借款抵押
    債務一併承受，即可推知陳美伶有意以系爭房屋之價值抵充其應負之連帶債務責
    任，故陳美伶證稱被告等告訴他，他承受係爭房地不動產後，可以免除自訴人之
    債務一詞，應非事實，而非可信。而陳美伶既未將系爭房屋之抵押債務一併受讓
    ，則自訴人之債務自無可免，自訴人自為借款人，自應知之甚詳，而不可能陷於
    錯誤，單將房地所有權移轉予陳美伶而期望陳美伶成為主債務人，負擔全部債務
    之清償責任，再者被告等若同意由陳美伶承受債務，而免除自訴人之債務，顯然
    影響債權銀行之追索權利，不利債權銀行，被告反而有可能違背受僱銀行之委任
    ，被告等辯稱伊等不可能同意免除自訴人之債務，而僅對連帶保證人追償，衡情
    亦可採信，，此外亦無證據足認被告等有此一承諾，又查陳美伶所簽署之「分期
    償還借款切結書」僅表示陳美伶願分期償還自訴人一千萬元之借款中未還本金九
    百七十二萬三千五百一十三元，該切結書並無法證明被告等有詐欺之事實，縱該
    切結書係由被告等填寫，再由陳美伶簽名，在法律上仍具有效力，也無法因此認
    定被告等有詐欺之意圖。且陳美伶本即為連帶債務人，故系爭房地移轉予陳美伶
    ，對被告並無實益，被告實無須勸說自訴人將房地移轉予陳美伶，自訴人此項指
    訴，與常理有違，不足採信，又本件雙方並無委任關係或僱傭關係或其他類似關
    係具有負擔處理他人之事務之任務，被告等亦未同意為自訴人處理事務，顯與背
    信罪之構成要件不符，亦難遽以背信罪相繩。
四、據上所陳，本件依調查所得證據尚不足以證明被告等確有詐欺及背信之犯行，此
    外復查無其他積極證據足資證明被告等有右述犯行，揆諸首開說明，犯罪尚屬不
    能證明，原審所為被告無罪之判決，本院經核其認事用法俱無不合，自訴人上訴
    意旨仍執陳詞，指摘原判決不當，為無理由，應予駁回。。
據上論斷，應依刑事訴訟法第三百六十八條，判決如主文。
中    華    民    國      九十一      年      二      月      二十      日
                                  臺灣高等法院臺南分院刑事第四庭
                                      審判長法官  陳    義    仲
                                            法官  宋    明    蒼
                    法官  楊    子    莊
右正本證明與原本無異。
不得上訴。
                                      法院書記官  王    全    龍
中    華    民    國      九十一      年      二      月     二十五     日
